【裁判字號】    95,毒抗,535
【裁判日期】    950822
【裁判案由】    聲請強制戒治
【裁判全文】
臺灣高等法院臺中分院刑事裁定         95年度毒抗字第535號
抗  告  人
即  被  告  甲○○
上列抗告人因違反毒品危害防制條例案件，不服臺灣臺中地方法
院95年度毒聲字第838號，民國95年7月20日裁定（聲請案號：臺
灣臺中地方法院檢察署95年度毒偵緝字第91號，95年度聲戒字第
15 0號），提起抗告，本院裁定如下：
    主  文
抗告駁回。
    理  由
一、抗告意旨略以：勒戒人曾於87年間犯毒品危害防制條例，鈞
    院裁定觀察勒戒執行完畢後，在於同年間又犯毒品危害防制
    條例，執行觀察勒戒執行完畢，再於88年9 月又犯毒品危害
    防制條例，再經觀察勒戒執行完畢，再於94年2 月又犯毒品
    危害防制條例，按勒戒人已屬於第三次犯毒品危害防制條例
    案，均屬於5 年後再犯，依法追訴刑罰不該再勒戒或強制戒
    治，因其再犯率甚高，原實施勒戒或戒治已無法收其實效，
    因此勒戒人適合用92年7月9日修正之毒品危害防制條例，自
    93 年1月9日施行其中第20條、第23條5年後再犯之規定，按
    勒戒人犯本案已屬第三次以上，不該再經觀察勒戒或強制戒
    治處遇程序，懇請鈞長撤銷原戒治裁定云云。
二、原審裁定意旨略以：被告甲○○前因施用第二級毒品安非他
    命案件，經依本院民國95年5月14日，以95年度毒聲字第650
    號裁定令入臺灣臺中看守所附設勒戒所觀察、勒戒後，認有
    繼續施用毒品之傾向，有該所95年6月26日中所坤衛字第095
    1200334號函檢送之有無繼續施用毒品傾向證明書1份附卷可
    稽，爰依毒品危害防制條例第20條第2 項規定，聲請裁定令
    入戒治處所施以強制戒治，其期間為6 個月以上，至無繼續
    強制戒治之必要為止，但最長不得逾1年等語。
三、按施用第一、二級毒品為犯罪行為，毒品危害防制條例第10
    條定有處罰明文，故施用第一、二級毒品者，依前揭規定本
    應科以刑罰。惟基於刑事政策，對合於一定條件之施用者，
    則依同條例第20條、第23條之規定，施以觀察、勒戒及強制
    戒治之保安處分。另毒品危害防制條例係於92年7月9日修正
    公布，並自93年1月9日施行，其中第20條、第23條將施用毒
    品之刑事處遇程序區分為「初犯」、「5年內再犯」及「5年
    後再犯」。依其立法理由之說明：「初犯」，經觀察、勒戒
    或強制戒治後，應為不起訴處分或不付審理之裁定；經觀察
    、勒戒或強制戒治執行完畢釋放後，「5 年內再犯」者，因
    其再犯率甚高，原實施之觀察、勒戒或強制戒治既已無法收
    其實效，爰依法追訴或裁定交付審理。至於經觀察、勒戒或
    強制戒治執行完畢釋放後，「5 年後再犯」者，前所實施之
    觀察、勒戒或強制戒治已足遮斷其施用毒品之毒癮，為期自
    新及協助其斷除毒癮，仍適用「初犯」規定，先經觀察、勒
    戒或強制戒治之程序。從而修正後之規定，僅限於「初犯」
    及「5 年後再犯」二種情形，始應先經觀察、勒戒或強制戒
    治程序。倘被告於5年內已再犯，經依法追訴處罰，縱其第3
    次（或第3 次以上）再度施用毒品之時間，在初犯經觀察、
    勒戒或強制戒治執行完畢釋放5年以後，已不合於「5年後再
    犯」之規定，且因已於「5 年內再犯」，顯其再犯率甚高，
    原實施觀察、勒戒或強制戒治，已無法收其實效，即應依該
    條例第10條處罰，此有最高法院95年第7 次刑事庭會議決定
    甚明。
四、惟查，依前揭刑事庭決定觀之，所謂的「5 年內再犯」，係
    指經觀察、勒戒或強制戒治執行完畢釋放後，開始計算，本
    件被告甲○○前因施用毒品案件，經觀察勒戒後，認無繼續
    施用毒品之傾向，已於88年10月14日強制戒治期滿釋放，核
    被告甲○○前次觀察、勒戒執行完畢釋放之時間，距本次檢
    察官認定施用毒品之時間，顯已逾5 年，原審裁定核無違誤
    ，自應重新觀察勒戒，本件抗告為無理由，應予駁回。
五、據上論斷，應依刑事訴訟法第412條，裁定如主文。
中    華    民    國    95    年    8    月    22     日
            刑事第六庭  審判長法  官  李  文  雄
                              法  官  邱  顯  祥
                              法  官  劉  連  星
上列正本證明與原本無異。
不得再抗告。
                              書記官  陳  秀  真
中    華    民    國    95    年    8  月    23       日
                                                      Ａ


司法院資訊處製作；財團法人民間司法改革基金會備份。
